臺灣嘉義地方法院刑事判決　　　　　　 100年度交易字第12號
公　訴　人　臺灣嘉義地方法院檢察署檢察官
被　　　告　林政勳
上列被告因過失傷害案件，經檢察官提起公訴（99年度偵字第96
34號），被告於準備程序中就被訴事實為有罪之陳述，本院裁定
改依簡式審判程序審理，判決如下：
    主  文
林政勳犯過失傷害致人重傷罪，處有期徒刑陸月，如易科罰金，
以新臺幣貳仟元折算壹日。
    犯 罪 事 實
一、林政勳於民國99年6月11日晚上某時，駕駛車牌號碼6789-NK
    號自用小客車，沿嘉義縣民雄鄉○○村○○○○路由北往南
    方向行駛，於同年6月12日凌晨零時許，行至限速50公里之
    該公路259.5公里處即吳鳳科技大學校門口時，本應注意車
    輛行駛至交岔路口及通過路口時，其行進應遵守燈光號誌，
    而閃光黃燈表示「警告」，車輛應減速接近，注意路口安全
    ，並小心通過，且應注意依速限駕駛，不得超速，亦應注意
    車前狀況，並隨時採取必要之安全措施，而依當時天候晴、
    夜間有照明、柏油路面乾燥、無缺陷、無障礙物、視距良好
    ，並無不能注意之情事，竟疏未注意及此，貿然以超速之時
    速60公里至70公里之速度前行，適李知益騎乘車牌號碼913-
    BTE號輕型機車，沿嘉義縣民雄鄉文隆村台一線，由南向北
    方向先暫停在台一線公路欲二段式左轉，亦疏未注意轉彎車
    應讓直行車先行，由東向西方向往吳鳳科技大學校門口方向
    騎乘，林政勳因而不及閃避，所駕駛之自用小客車前車頭直
    接撞擊李知益所騎乘機車之右側，李知益因而人車倒地，受
    有頭部外傷併腦內出血、硬腦膜下腔及腦室內出血、雙側肺
    臟鈍挫傷、顏面多處及頭皮撕裂傷、多處擦傷、癲癇、腦室
    內感染及全身處於癱瘓昏迷狀態之重大難治之重傷害。林政
    勳於肇事後留待現場，主動向前來處理車禍之員警承認其為
    肇事人，自首並願接受裁判。
二、案經李知益之父李佳烽訴請臺灣嘉義地方法院檢察署檢察官
    偵查後提起公訴。
    理  由
壹、程序事項
    按除簡式審判程序及簡易程序及第376條第1款、第2款所列
    之罪之案件外，第一審應行合議審判，又除被告所犯為死刑
    、無期徒刑、最輕本刑為3年以上有期徒刑之罪或高等法院
    管轄第一審案件者外，於刑事訴訟法第273條第1項程序進行
    中，被告先就被訴事實為有罪之陳述時，審判長得告知被告
    簡式審判程序之旨，並聽取當事人、代理人、辯護人及輔佐
    人之意見後，裁定進行簡式審判程序，刑事訴訟法第284條
    之1、第273條之1第1項分別定有明文。查本件被告所犯係屬
    刑事訴訟法第376條第1款所列之罪，依法獨任進行審理程序
    ，又被告於本院行準備程序時就被訴事實為有罪之陳述，依
    前揭規定，經聽取當事人之意見後，裁定改行簡式審判程序
    。另簡式審判程序之證據調查，依刑事訴訟法第273條之2規
    定，不適用證據提示、交互詰問及傳聞法則有關證據能力限
    制等規定，是卷內所列之各項證據，自得作為證據，合先敘
    明。
貳、實體事項
一、得心證之理由
(一)、上開犯罪事實，業據被告於本院行準備程序及審理時坦承不
    諱（見本院卷第27、36、39、75頁），核與證人即告訴人李
    佳烽於警詢證述之情節相符（見臺灣嘉義地方法院檢察署99
    年度交查字第2382號卷，下稱交查卷，第11、12頁），並有
    道路交通事故現場圖、道路交通事故調查報告表(一)、(二)、駕
    駛執照影本、證號查詢汽車駕駛人資料、道路交通事故初步
    分析研判表、臺灣嘉義地方法院檢察署勘驗筆錄及照片各1
    份、現場照片6張、路口監視器光碟1片等件附卷為按（見交
    查卷第4至6、16至21、32至47頁、證物袋；本院卷第22頁）
    ，又被害人遭撞擊倒地後，受有頭部外傷併腦內出血、硬腦
    膜下腔及腦室內出血、雙側肺臟鈍挫傷、顏面多處及頭皮撕
    裂傷、多處擦傷、癲癇、腦室內感染及全身處於癱瘓昏迷狀
    態，於案發後送戴德森醫療財團法人嘉義基督教醫院（下稱
    嘉義基督教醫院）急診，同日接受腦室外引流管植入手術，
    並於術後住進加護病房，於99年6月16日接受左側顱骨切除
    減壓手術，並於99年7月2日轉至長庚醫療財團法人林口長庚
    紀念醫院（下稱林口長庚醫院）住院，昏迷指數為7，於同
    日施行腦室外引流管置放手術，同年月8日再次施行腦室外
    引流管置換手術，同年月19日施行腦室-腹膜腔引流管置放
    手術，同年月21日施行顱骨整形手術，又於99年8月2日出院
    ，復於同年8月13日再度至林口長庚醫院住院，被害人經救
    治後仍意識不清，日常生活需人24小時照顧，嚴重神經功能
    障礙，四肢無力，語言能力受損，需尿布使用，符合器質性
    腦徵候群之診斷，其日常生活之表達、理解能力及判斷力、
    定向感、記憶力、抽象思考及專注力皆明顯受損，目前之精
    神狀態已達心神喪失之程度，完全不能為意思表示，所受傷
    害屬重傷害之情形，另經被害人之母親聲請監護宣告，由法
    院裁定監護在案，此有嘉義基督教醫院99年7月2日診斷證明
    書、同醫院100年2月10日嘉基醫字第1000200028號函、中國
    醫藥大學附設醫院100年2月24日院醫事字第1000001130號函
    、林口長庚醫院100年4月18日（100）長庚院法字第013 2號
    函、臺灣苗栗地方法院99年度監宣字第119號裁定各1份、林
    口長庚醫院99年8月26日、同年月31日診斷證明書2紙在卷可
    按（見臺灣嘉義地方法院檢察署99年度他字卷第1553號卷第
    4至6頁；本院卷第17、23、24、31、54頁），即被害人遭撞
    擊倒地後後，經送醫救治仍呈植物人之狀態，是依據卷內相
    關事證，被害人所受之身體傷害，顯屬重大難治之傷害，符
    合刑法第10條第4項第6款重傷害情形，堪已認定。
(二)、按汽車行經設有閃光黃燈之路口，應注意閃光黃燈表示「警
    告」，車輛應減速接近，注意安全，小心通過，道路交通標
    誌標線號誌設置規則第211條第1項第1款定有明文。且行車
    速度，依速限標誌或標線之規定，又汽車行駛時，駕駛人應
    注意車前狀況，並隨時採取必要之安全措施，此觀道路交通
    安全規則第93條第1項、第94條第3項規定亦明。查被告領有
    駕駛執照，此有證號查詢汽車駕駛人資料、駕駛執照及行車
    執照影本各1份存卷可佐（見交查卷第17頁；本院卷第22頁
    ），對前揭道路交通規則應知悉甚詳，而本件案發路段限速
    時速50公里，案發當時被告行向之號誌為閃光黃燈，亦有道
    路交通事故調查報告表(一)乙份在卷為參（見交查卷第5頁）
    ，另本院勘驗吳鳳科技大學門口之監視錄影畫面，時間顯示
    2010年6月12日0時0分23秒，被害人機車停下在校門口對面
    路口處，39秒時朝校門口駛來，44秒時遭右側被告之車輛在
    被告車道上直接撞上，被告車輛於撞上被害人機車前並無減
    速之情形，此有本院勘驗筆錄乙份在卷為憑（見本院卷第41
    頁），又撞擊位置係在被告行向未至學校門口行人穿越道前
    ，而被害人騎乘之機車倒地後在被告行向通過行人穿越道之
    慢車道上留有0.7公尺之刮地痕，此有嘉義縣警察局民雄分
    局100年6月8日嘉民警五字第1000073244號函乙份存卷足按
    （見本院卷第59至68頁），且被告自用小客車前車頭引擎蓋
    大部分凹陷，擋風玻璃破裂，被害人騎乘之機車右側全部面
    板、前輪檔泥板均破裂，此亦有前開現場照片附卷可稽（見
    交查卷第19、20頁），再以被告自承：駕駛車行經上開路口
    時，時速60公里至70公里等語（見交查卷第31頁），均徵被
    告駕車通過路口，直至撞擊被害人機車時，均無任何減速情
    形，係直接撞到機車右側，機車尚且因撞擊力道甚大，騰空
    飛出再倒地滑行，以致機車刮地痕與撞擊位置有段距離，即
    被告駕車行經該閃黃燈之交岔路口，除未減速接近外，更有
    超速情形，復依當時天候晴（監視錄影畫面並無下雨之情形
    ）、夜間有照明、柏油路面乾燥、無缺陷、無障礙物、視距
    良好，並無不能注意之情事，被告駕車行經前揭地點時，如
    注意減速接近，應能發現被害人而避免本件車禍之發生，詎
    被告竟疏於注意及此，肇致本件車禍，揆諸前揭規定，被告
    對本件車禍之發生難辭過失之責，被害人復因本件車禍受有
    前開重傷害之結果，被告之過失行為與被害人之受重傷害之
    間，自有相當因果關係。另轉彎車應讓直行車先行，道路交
    通安全規則第102條第1項第7款規定甚明，依前揭監視錄影
    畫面所示，上開路口機車需二段式待轉，被害人騎乘機車於
    通過路口前有停等，待左右車輛通過後，再為通行，即遵守
    二段式轉彎之規定，然其為轉彎車，疏未注意應讓直行車即
    被告所駕駛之自用小客車先行，致發生本件事故，亦同有過
    失，復有嘉義縣警察局道路交通事故初步分析研判表1份存
    卷可參（見交查卷第16頁），即被害人對本次交通事故亦有
    過失，惟仍無從解免被告本件應負之過失責任，併以敘明。
(三)、綜上所述，前揭證據均堪為補強證據，足以擔保被告任意性
    自白與事實相符。本件事證明確，被告犯行已可認定，應予
    依法論科。
二、論罪科刑
(一)、核被告所為，係犯刑法第284條第1項後段之過失傷害致人重
    傷罪。另被告於肇事後，未經司法警察機關發覺前，即於員
    警前往現場處理時在場，並當場承認為肇事人，此有被告之
    調查筆錄附卷足佐（見交查卷第9頁），並有嘉義縣警察局
    道路交通事故肇事人自首情形紀錄表1份在卷為憑（見本院
    卷第50頁），可認被告係自首而接受裁判，依刑法第62條前
    段規定減輕其刑。
(二)、爰審酌被告輕忽駕駛導致本件車禍事故，被害人受有前揭重
    傷害，目前癱瘓在床，無法言語行動，受傷情節非輕，對被
    害人家屬亦造成難以彌補之傷痛，兼衡被告直承超速事實，
    坦認犯行，目前仍為吳鳳科技大學在學學生，無從為全職之
    固定工作而無穩定之工作收入，與被害人家屬因理賠金額未
    達成共識迄未達成和解，被害人對本件交通事故亦有過失，
    被告應負過失程度之比例，自承與母親、妹妹同住，目前無
    業之家庭、經濟狀況等一切情狀，量處如主文所示之刑，並
    諭知以新臺幣2,000元折算1日之易科罰金折算標準。
據上論斷，應依刑事訴訟法第273條之1第1項、第299條第1項前
段，刑法第284條第1項後段、第62條前段、第41條第1項前段，
刑法施行法第1條之1第1項、第2項前段，判決如主文。
本案經檢察官王啟旭到庭執行職務
中    華    民    國    100    年    6    月    30    日
                  交通法庭  法  官  林青怡
以上正本證明與原本無異。
如不服本判決應於收受判決後10日內向本院提出上訴書狀，並應
敘述具體理由；其未敘述上訴理由者，應於上訴期間屆滿後20日
內向本院補提理由書（均須按他造當事人之人數附繕本）「切勿
逕送上級法院」。告訴人或被害人如對於本判決不服者，應具備
理由請求檢察官上訴，其上訴期間之計算係以檢察官收受判決正
本之日期為準。
中    華    民    國   100    年    6     月    30    日
                            書記官  江芳耀
附錄本案論罪科刑法條
刑法第284條第1項
因過失傷害人者，處六月以下有期徒刑、拘役或五百元以下罰金
，致重傷者，處一年以下有期徒刑、拘役或五百元以下罰金。